臺灣高等法院刑事判決　　　　　　　　　　　　　九十一年度交上易字第二十一號
　　上　訴　人　臺灣桃園地方法院檢察署檢察官
　　上　訴　人
　　即　被　告　乙○○
　　選任辯護人　黃哲東
右上訴人因被告過失致死等案件，不服臺灣桃園地方法院八十九年度交易字第三四三
號，中華民國九十年九月二十四日第一審判決（起訴案號：臺灣桃園地方法院檢察署
八十九年度偵字第四六六七號），提起上訴，本院判決如左：
    主  文
原判決關於乙○○部分撤銷。
乙○○因過失致人於死，處有期徒刑陸月，如易科罰金，以佰元折算壹日。
    事  實
一、乙○○明知未經考試取得小型車普通駕駛執照，不得駕駛自小客車，猶於民國八
    十八年七月十四日上午七時二十分許，酒後駕駛車牌號碼ＸＳ－八○八八號自用
    小客車，沿桃園縣中壢市○○路○段由中壢往平鎮方向行駛，途經該路段七十六
    巷巷口欲左轉進入該巷時，本應注意行經無號誌交岔路口時，應減速慢行，作隨
    時停車之準備，而依當時為日間，天候晴、視線良好、路面無缺陷、道路無障礙
    物，並無不能注意之情事，竟疏未注意，致與沿同路段七十六巷欲駛出巷口，未
    靠右行駛亦未減速慢行並於機車前座腳踏板處附載乘客李則初，由丙○○所騎乘
    之車牌號碼ＧＹＭ－七一八號機車相對撞，造成機車前方乘客李則初倒地受有頭
    胸部鈍銼傷致體腔出血，傷重不治死亡，丙○○則受有左胸肋處挫傷、薦椎骨折
    、多處擦傷（左肘三╳一公分、右肘一╳一公分、右腋下二╳一公分）、多處瘀
    傷（左上臂二╳二公分、左手腕三╳四公分、右手臂五╳四公分、左大腿十五╳
    六公分、十五╳四公分、右大腿四╳三、二╳三公分、下唇一╳一公分）等傷害
    。乙○○肇事後，即駕車將李則初送往行政院衛生署桃園醫院就醫，並於前往處
    理之警員呂堯文尚未確定何人犯罪前，向呂警員自首為其肇事，而接受裁判。
二、案經李則初之父甲○○及丙○○告訴暨臺灣桃園地方法院檢察署檢察官據報相驗
    後自動檢舉偵查起訴。
    理  由
一、訊據上訴人即被告乙○○固不否認於右揭時地與丙○○機車對撞肇事，然辯稱
    ：伊進入交岔路口有減速慢行，本件車禍發生係丙○○騎車違規造成，伊在遵行
    道靠右行駛，已盡必要之注意，應無過失云云。
二、經查：
  (一)右揭事實，業據告訴人甲○○、丙○○指訴綦詳，被告於原審審理中亦自承其就
    本件車禍之發生有過失（見原審卷第一○七、一○八頁），並有道路交通事故調
    查報告表一紙、丙○○受傷之診斷證明書一紙及車損暨現場照片六幀附卷可稽。
    另被害人李則初因本件車禍造成體腔出血死亡，亦經臺灣桃園地方法院檢察署檢
    察官督同法醫相驗被害人屍體確認無訛，並有相驗屍體證明書、驗斷書、勘驗筆
    錄各一份及相驗照片三幀在卷可稽。
  (二)依告訴人丙○○於警訊中供述：「當時對方車速很快，我看到後有剎車，但還是
    遭對方正面撞及，當時我車速很慢，時速約三十公里左右」，證人即被告附載之
    乘客包智強於警訊中供述：「當時乙○○．．左轉進入七十六巷內時，便與迎面
    騎乘重機ＧＹＭ－七一八之車輛發生撞擊，．．」，被告於警訊中亦供陳：「當
    我左轉進入七十六巷口時，便看見該車駛出來，因此我便馬上剎車，但還是來不
    及撞上了。」等語（相字卷第三頁正反面、第四頁反面、第七頁），參酌卷存相
    片內容，機車前塑膠擋板支離破碎，足見兩車撞擊力甚大，堪認被告駕車行經無
    號誌交岔路口時未減速慢行，作隨時停車準備，以致進入巷口發現來車即煞避不
    及而撞上肇事。
  (三)按車輛行經無號誌交岔路口時，應減速慢行，作隨時停車之準備，道路交通安全
    規則第九十三條第一項第四款定有明文。本件被告為駕駛人，理應注意及此，而
    依當時為日間，天候晴、視線良好、路面無缺陷、道路無障礙物（見道路交通事
    故調查報告表所記），並無不能注意之情事，竟疏未注意減速慢行，以致肇事，
    造成李則初死亡、丙○○受傷，顯有過失。雖丙○○未靠右減速慢行，且於機車
    前座腳踏板處附載乘客，就本件車禍亦有過失，惟此仍無從解見被告過失之責任
    。本件經送臺灣省政府桃園縣區車輛行車事故鑑定委員會及臺灣省車輛行車事故
    覆議鑑定委員會，雖均認定被告、丙○○行經未劃標線路段均未靠右行駛，同為
    肇事原因，有八十八年九月十七日八八府車鑑桃字第○一八六號函及八十九年三
    月十七日府覆議字第八八一九四七號函各乙紙附卷可參。惟根據道路交通事故調
    查報告表所繪製之事故現場圖顯示，本件事故發生之中壢市○○路○段七十六巷
    ，為未劃標線路段，馬路總寬度為四點八公尺，亦即中心線位置為距離兩旁路邊
    各二點四公尺處。丙○○所騎乘機車之倒地位置，依其應遵行方向，距離左側路
    邊僅餘二公尺及一點八公尺，肇事地點在被告遵行方向右側，顯示被告車輛並無
    未靠右行駛之疏失，就此上開二鑑定，因與事實不合，本院不予採取。被害人李
    則初既係因本件車禍傷重不治死亡，丙○○亦因本件車禍受有傷害，故被告之過
    失行為，與其等死亡、傷害間自有相當因果關係。綜上，被告過失犯行洵堪認定
    ，應依法論科。
三、核被告所為，係犯刑法第二百七十六條第一項過失致人於死罪及同法第二百八十
    四條第一項前段過失傷害罪。被告以一過失行為致被害人李則初死亡及告訴人受
    傷，同時侵害二個法益，為想像競合犯，應從較重之過失致人於死罪處斷。被告
    無駕駛執照駕車，因而致人傷亡，應依道路交通管理處罰條例第八十六條第一項
    規定，加重其刑。被告肇事後，於前往處理之警員呂堯文尚未確定何人犯罪前，
    向呂警員自首其肇事，已據證人呂堯文結證在卷（原審卷第十八頁、第六十七頁
    ），其對未發覺之犯罪自首，應依法減輕其刑，並先加後減之。至被告於本件肇
    事後，經警測得之呼氣酒精濃度雖為每公升○‧二五毫克，然此尚未超過道路交
    通安全規則第一百十四條第二款不得駕車之規定，且被告於本件車禍發生當時之
    意識很清楚，業據丙○○及證人呂堯文分別於原審證述在卷（原審卷第五十二頁
    、第六十九頁），是尚難認被告另有道路交通管理處罰條例第八十六條第一項規
    定酒後駕車肇事致人於死之刑罰加重事由，併此敘明。原審論處被告罪刑，本非
    無見，惟原判決誤認被告有未靠右行駛之疏失，並據以審酌量刑，尚有未洽，告
    訴人請求檢察官上訴指摘原判決量刑過輕，為無理由，被告上訴指摘原判決量刑
    過重，則應認有理由，應由本院將原判決撤銷。爰審酌被告之過失程度、所生之
    危害、被告表示願賠償新臺幣一百萬元，能提出現金三十萬元，惟因與告訴人之
    要求尚有差距，致未能達成民事和解及犯罪後態度良好等一切情狀，量處如主文
    所示之刑，並諭知易科罰金折算標準，以示儆懲。
據上論斷，應依刑事訴訟法第三百六十九條第一項前段、第三百六十四條、第二百九
十九條第一項前段、刑法第二百七十六條第一項、第二百八十四條第一項前段、第五
十五條、第四十一條第一項前段、道路交通管理處罰條例第八十六條第一項、罰金罰
鍰提高標準條例第一條前段、第二條，判決如主文。
本案經檢察官柯麗鈴到庭執行職務。
中      華      民      國    九十一    年      四      月    二十四    日
                          臺灣高等法院刑事第五庭
                                  審判長法  官  曾  德  水
                                        法  官  蘇  素  娥
                                        法  官  楊  貴  雄
右正本證明與原本無異。
不得上訴。
                                        書記官  林  淑  貞
中      華      民      國    九十一    年      四      月    二十五    日
附錄：本判決論罪科刑法條全文
刑法第二百七十六條第一項：
一因過失致人於死者，處二年以下有期徒刑、拘役或二千元（現已提高十倍為二萬元
  ）以下罰金。
